---
title: "Curs de manipulació de dades en R"
subtitle: 'Sessió 5: Gràfics, mapes i taules - Taules'
author: "Eudald"
date: "19/3/2021"
output: html_document
---

```{r setup, include=FALSE}
knitr::opts_chunk$set(echo = TRUE, message = F, warning = F)
library(dplyr)
library(kableExtra)
```

Hi ha diverses llibreries per fer taules amb R, però la més utilitzada és [kableExtra](https://cran.r-project.org/web/packages/kableExtra/vignettes/awesome_table_in_html.html). La documentació està molt bé així que la recomano.

Volem fer una taula sobre casos de COVID. Agafo coses ja calculades dels exercicis. Tenim això:

```{r}
df <- readxl::read_excel("input/ia_neta.xlsx") %>%
  arrange(-Població)
```

```{r}
glimpse(df)
```

Tinc doncs municipis, poblacions, número de casos i incidència.

Ho trec a una taula amb la funció kbl (la filtro també perquè no quedi molt llarga):

```{r}
df %>%
  filter(Població > 100000) %>%
  kbl()
```

No està malament, però no és cap meravella. Li puc donar estil amb la funció kable_styling, que té diferentes possibilitats que podeu buscar a la documentació:

```{r}
df %>%
  filter(Població > 100000) %>%
  kbl() %>%
  kableExtra::kable_styling(
    bootstrap_options = c("striped", "hover", "condensed", "responsive"), 
    full_width = F
    )
```

Fixeu-vos que és (una mica) responsive.

Si sou més aviat clàssics:

```{r}
df %>%
  filter(Població > 100000) %>%
  kbl(caption = "Classy és bo") %>%
  kable_classic(full_width = F, html_font = "Cambria")
```

Podeu especificar coses sobre cel·les amb column_spec:

```{r}
df %>%
  filter(Població > 100000) %>%
  kbl() %>%
  kableExtra::kable_styling(
    bootstrap_options = c("striped", "hover", "condensed", "responsive"), 
    full_width = F
    ) %>%
column_spec(1, bold = T, border_right = T) %>%
  column_spec(4, width = "10em", background = "yellow")
```

Però això no té massa sentit; potser ho volem fer en funció del valor:

```{r}
temp <- df  %>%
  filter(Població > 100000)
temp %>% 
  kbl() %>%
  kableExtra::kable_styling(
    bootstrap_options = c("striped", "hover", "condensed", "responsive"), 
    full_width = F
    ) %>%
column_spec(1, bold = T, border_right = T) %>%
  column_spec(4, width = "10em", background = spec_color(temp$`Incidència a 14 dies`, end = 0.7, option = "B", direction = -1))
```

Afegeixo el logo perquè sí:

```{r}
temp <- df  %>%
  filter(Població  > 100000)
temp %>%
  mutate(URV = "") %>%
  kbl() %>%
  kableExtra::kable_styling(
    bootstrap_options = c("striped", "hover", "condensed", "responsive"),
    full_width = F
  ) %>%
  column_spec(1, bold = T, border_right = T) %>%
  column_spec(
    4,
    width = "15em",
    background = spec_color(
      temp$`Incidència a 14 dies`,
      end = 0.7,
      option = "B",
      direction = -1
    )
  ) %>%
  column_spec(5, image = spec_image(
    ifelse(
      temp$Municipi %in% c("REUS", "TARRAGONA"),
      "input/urv-centrat-color.png",
      "input/blank.png"
    ),
    100,
    50
  ))
```

