---
title: "Sessió 1: Exercicis"
author: "Eudald"
output: html_document
---

```{r setup, include=FALSE}
# No toqueu aquesta part
knitr::opts_chunk$set(echo = TRUE)
set.seed(1234)
library(RXKCD)
```

# Exercici 1

* On és físicament el teu espai de treball?

El meu espai de treball és:

```{r}
# això és un comentari
getwd()
```

* Llista els objectes d'aquest espai de treball (ls())

El llistat d'objectes és:

```{r}
ls()
```

* Crea un nou objecte que sigui la suma de dos nombres

He creat la suma següent:

```{r}
diners <- 10 + 25
print(diners)
```

* Esborra aquest objecte

Ara l'esborro.

```{r}
rm(diners)
```


# Exercici 2

* Instal·la el paquet RXKCD (fora del markdown)
* Consulta l'ajuda per saber què fa aquest paquet (fora del markdown)
* Afegeix la llibreria 
* Investiga què fa la funció getXKCD (fora del markdown)
* Consulta el còmic 539

```{r}
getXKCD(which = 539)
```

# Exercici 3: vectors

* Busca informació de la funció sample() (fora del markdown, és a dir, a la consola). Per exemple, si volem 10 números entre el 0 i 20 escriurem:
sample(0:20, 10).
* Genera una mostra aleatòria de 20 nombres entre 1 i 100.
* Genera un vector de nom a amb 20 elements del 1 al 40 cada 2.
* Genera un vector de nom b amb 20 elements on es repeteixin alternativament els valors "home" i "dona" (recorda la funció rep).
* Genera un vector de nom d amb 20 elements on es repeteixin alternativament els valors "control" i "intervenció"
* Genera un vector de nom e resultat de triar els valor més petits de 25 del vector a (recorda operacions amb vectors).

```{r}
# Recorda, crea "chunks" per les solucions, en pots crear un per cada exercici o un per cada pregunta.

```

# Exercici 4: dataframes

* Genera un data frame de nom "dades" amb informació d'un grup de 10 pacients:
	- Index (numèrica: genera 10 números del 1 al 10).
	- Edat  (numèrica: genera 10 números aleatoris entre el 18 i el 99. 
	- Sexe  (factor: genera 5 parelles Home/ Dona)
* crea un nou dataframe amb les dades dels primeres pacients i les variables d'índex i edat. 
* Crea un nou dataframe amb només les dones. **Pista: recorda que en la subselecció, si volem agafar totes les columes, és fa en la forma dades[condició,]**
* Crea un altre dataframe amb els pacients amb l'edat per sobre de la mitjana.


```{r}
# Recorda, crea "chunks" per les solucions, en pots crear un per cada exercici o un per cada pregunta.

```
