---
title: "Sessió 2 i 3: Exercicis"
author: "El vostre nom" 
output: html_document
---

```{r setup, include=FALSE}
# No toqueu aquesta part
knitr::opts_chunk$set(echo = TRUE)
set.seed(1234)
```

# Exercici 1

- Importa el fitxer pulse2sa.sav.
- Mira l'estructura (str) i fes-ne un resum (summary).
- Poseu els títols del dataframe capitalitzats: primera majúscula, la resta minúscules. 
Pista: busqueu la funció str_to_title del paquest stringr.
- Categoritza correctament el sexe, no les dones són l'1 són els homes i el 2 les dones.
- Categoritza l'exercici, 1 és mai, 2 és a vegades, i 3 és molt.
- Categoritza el fumar, 1 és que no i 2 és que sí.
- Calcula l'imc i les categoires de la OMS.
- Quina alçada mitjana tenen homes i dones?
- Quina és la persona més vella que fuma?
- Quina és la persona més jove que **no** fa exercici?

Expora els objectes resultants fent servir les funcions str, summary i View.

# Exercici 2

Recordeu que les comandes eren: 

```{r}
library(RSocrata)
start <- lubridate::today() - 30
p <- "https://analisi.transparenciacatalunya.cat/resource/jj6z-iyrp.json"
q <- paste0("?$where=resultatcoviddescripcio='Positiu PCR' and data > '", 
            start, "'")
l <- paste0(p, q)
covid <- read.socrata(l, stringsAsFactors = F)
```

- Inspeccioneu el dataframe resultant a veure si està tot bé (sobretot els tipus de les columnes).

Mireu les dades Reus i a Tarragona.
- Quants n'hi ha hagut en cada lloc?
- Quants casos hi ha hagut segons cada mètode de detecció?
- Agafa aquelles observacions en les que hi ha hagut més de 5 casos. (Podeu reimportar amb el filtre a la query o fer-ho des de l'R).
- Quin ha sigut el dia i la comarca amb més casos de l'últim mes?
- Hi ha hagut més casos en homes o en dones?

Ara totes les dades una altra vegada:

- En quina comarca hi ha hagut més casos en aquest últim més? (podeu fer servir la funció arrange)

```{r}
covid %>%
  mutate(
    comarcadescripcio = as.factor(comarcadescripcio),
    numcasos = as.numeric(numcasos)
    ) %>%
  group_by(comarcadescripcio) %>%
  summarise(across(numcasos, sum)) %>%
  arrange(-numcasos)
```

- Agafa les dades de l'excel municipis.xlsx i ajunta'ls amb el covid per municipi.

Compte perquè els noms a covid estan en majúscules i sense accents i en municipis estan ben escrits. Pots canviar els de municipis fent:

```{r}
muns <- muns %>%
  mutate(
    Municipi = toupper(stringi::stri_trans_general(Municipi, "Latin-ASCII"))
  )
```

(és cutre, ho sé, però és lo que hi ha...)

- Calcula l'incidència acumulada a 14 dies (la IA són els casos observats en els últims n dies dividits per la població total).

- Descansa.
