---
title: "Curs de manipulació de dades en R"
subtitle: "Sessió 2: Bases de dades en R"
author: "Eudald Correig i Fraga"
date: "`r format(Sys.time(), '%d de %B de %Y')`"
output: ioslides_presentation
---

# Què és una base de dades

## Introducció

Objecte d'emmagatzematge de dades. 

Des d'un excel a la base de dades d'Hisenda.

Poden ser de taula única, relacionals o indexades.

En llenguatge per excel·lència és SQL (Structured Query Language).

[https://www.w3schools.com/sql](https://www.w3schools.com/sql/trysql.asp?filename=trysql_select_all)

# SQL

## Seleccionar: SELECT

> SELECT * FROM nom_taula;

> SELECT columna1, columna2 FROM nom_taula;

## Filtrar: WHERE

> SELECT * FROM nom_taula WHERE columna1 > 10;

> SELECT * 
FROM nom_taula 
WHERE age > 10 
AND city LIKE "%ona";

## Operadors lògics:
\tiny
| Símbol | Descripció
|--------|:-------------:| 
|= |	Igual	|
|> | Més gran que		|
|<	| Més petit que	|
|>=	| 	Més gran o igual	|
|<=		| Més petit o igual		|
|<>	o !=	| No igual		|
|BETWEEN		| Entre un cert rang	|
|LIKE		| Buscar un patró (amb %)		|
|IN		| Especificar múltiples entrades	|


# Llegir dades externes en R

## Introducció
\bgroup
\hypersetup{linkcolor = blue}
\listoffigures
\egroup

- R sap llegir dades de gairebé qualsevol format.
- El sistema és habitualment senzill i només cal tenir en compte quina llibreria cal en cada cas.
- En general, l'objecte generat és un dataframe

```{r,echo=FALSE, results='hide'}
set.seed(1)

library(knitr)
tab<-rbind(cbind("Text (.csv)"
, "Base/Readr", 
"read.csv(ruta, header=TRUE, row.names='id')"),

cbind("Text (.txt/ .csv)"
, "Base/Readr/data.table", 
"read.table(ruta, header=TRUE, sep=',', row.names='id')"),

cbind("Text (.txt/ .csv)"
, "readr", 
"read_delim(ruta, delim)"),

cbind("MSExcel (.xls / .xlsx)"
, "readxl", 
"read_excel( ruta)"),


cbind("SPSS (.sav)"
, "haven", 
"read_spss(ruta)"),


cbind("Stata (.dta)"
, "haven", 
"read_dta(ruta)"),


cbind("SAS (.xpt)"
, "haven", 
"read_xpt(ruta)"))

colnames(tab)<-c("Format", "Llibreria","Sintaxis")
```

\tiny
```{r,echo=FALSE}
kable(tab, row.names=FALSE)
```

##  Exemple: csv

Manera clàssica:

```{r}
dades <- read.csv("input/dades.csv", stringsAsFactors = T)
# write.csv(dades, "output/dades.csv")
```

Manera "moderna":

```{r}
dades <- readr::read_csv(
  "input/dades.csv", locale = readr::locale(encoding = "latin1")
  )
# write.csv(dades, "output/dades.csv")
```

##  Exemple: excel

```{r}
ex <- readxl::read_excel("input/Heart.xlsx")
# openxlsx::write.xlsx(ex, "output/Heart.xlsx")
```

## Exemple: SPSS

```{r}
sp <- haven::read_spss("input/pulse2sa.sav")
# haven::write_spss("output/pulse2sa.sav")
```

## Socrata

Socrata Open Data API (SODA) és un protocol per emmagatzemar i aconseguir dades públiques.

És utilitzat per governs, ONGs i per entitats sense ànim de lucre.

https://dev.socrata.com/

## RSocrata

```{r}
library(RSocrata)
start <- lubridate::today() - 15
p <- "https://analisi.transparenciacatalunya.cat/resource/jj6z-iyrp.json"
q <- paste0("?$where=resultatcoviddescripcio='Positiu PCR' and data > '", 
            start, "'")
s <- "&$select=data,municipicodi,numcasos"
l <- paste0(p, q, s)
covid <- read.socrata(l, stringsAsFactors = F)
```


# Bases de dades relacionals

## Postgres

```{r, eval=F}
library(RPostgreSQL)
con <- dbConnect(
  PostgreSQL(),
  dbname = 'atom',
  host = 'localhost',
  port = 5432,
  user = 'postgres',
  password = ''
)
codi <- '1'
text <- "select * from schools where codi = $1;"
query <- dbSendQuery(con, text, list(codi))
schools <- dbFetch(query)
dbClearResult(query)
```

## MySQL

```{r, eval=F}
library(DBI)
library(odbc)
con <- DBI::dbConnect(
  odbc::odbc(),
  Driver   = "driver",
  Server   = "servidor",
  UID      = rstudioapi::askForPassword("Usuari"),
  PWD      = rstudioapi::askForPassword("Contrasenya"),
  Port     = 3306
)
dbGetQuery(con,'
  select "month_idx", "year", "month",
  sum(case when "term_deposit" = \'yes\') as subscribe,
  count(*) as total
  from "bank"
  group by "month_idx", "year", "month"
')
```

## MongoDB

```{r, eval=F}
con <- DBI::dbConnect(
  odbc::odbc(),
  Driver        = "driver",
  Server        = "servidor",
  Port          = 27017,
  Database      = "bbdd",
  AuthMechanism = "SCRAM-SHA-1",
  # <- Example
  UID           = rstudioapi::askForPassword("Usuari"),
  PWD           = rstudioapi::askForPassword("Contasenya")
)
```

## Documentació

[https://db.rstudio.com/databases/](https://db.rstudio.com/databases/)

## Fi

\center
\Large

Final de la sessió 2.

